臺灣高等法院刑事判決　　　　　　　　　　　九十三年度上更（一）字第二九六號
　　上　訴　人　　臺灣臺北地方法院檢察署檢察官
　　上　訴　人
　　即　被　告　　甲００
　　指定辯護人　　林銘龍律師
右上訴人因被告妨害性自主等案件，不服臺灣臺北地方法院八十八年度訴字第九０九
號，中華民國八十九年十一月九日第一審判決（起訴案號：臺灣臺北地方法院檢察署
八十八年度偵字第一二七九二號）提起上訴，經判決後，由最高法院第一次發回更審
，本院判決如左：
    主  文
原判決撤銷。
甲００攜帶兇器對於女子以強暴、脅迫之方法而為性交，處有期徒刑年陸月。
美工刀壹把沒收。
    事  實
一、甲００於民國（下同）八十八年六月三日凌晨零時三十分許，觀看色情網站後，
    騎機車外出，見成年女子許李００（真實姓名、年籍及住所等資料均詳卷，下稱
    Ａ２）單獨一人在臺北市○○街五十一號前餵食流浪狗，即自騎乘之機車置物箱
    內取出其所有於客觀上可供兇器使用之美工刀乙把，由前方抵住Ａ２頸部而施強
    暴。Ａ２因恐懼而舉手撥去，右手掌第三、四指間遭甲００所持美工刀劃傷（傷
    害部分未據告訴），旋因Ａ２大叫，甲００即出言恫稱：「好好配合，不然殺死
    妳」等語，並強將Ａ２拉行至約十公尺（起訴書記載為六十公尺）後巷內而剝奪
    Ａ２行動自由，喝令Ａ２將褲子脫除，適Ａ２月經來潮而向甲００出示衛生棉，
    甲００仍強迫Ａ２為其口交達十五分鐘（起訴書及原審判決書均記載為十餘分鐘
    ）而得逞。嗣甲００見據報員警抵達，始騎機車逃逸，上開美工刀則於逃逸途中
    掉落於臺北市○○街北醫巷口處。同日凌晨二時許，甲００在臺北市○○區○○
    街一二九號住處為警緊急拘提到案。
二、案經Ａ２之配偶許００（真實姓名及住所等資料均詳卷）訴由臺北市政府警察局
    信義分局報請臺灣臺北地方法院檢察署檢察官偵查起訴。原審法院經囑託臺北市
    立療養院鑑定甲００有無於刑前施以強制治療之必要。
    理  由
一、訊據上訴人即被告甲００，對於右揭時、地令Ａ２為其口交之事實，坦承不諱，
    惟矢口否認有加重強制性交及妨害自由之犯行，辯稱：其未強押及恐嚇Ａ２，因
    Ａ２稱願自動配合為其口交，其即將美工刀丟在巷內花台上，應僅構成刑法第二
    百二十一條之罪，而Ａ２及配偶均已撤回告訴，依法應為不受理判決云云。
二、經查，右揭事實，業據被害人Ａ２在警詢、偵查及本院上訴審調查時依序指訴：
    「我於八十八年六月三日凌晨零時三十分許，在松勤街五一號邊餵狗時，突然有
    一名男子甲００拿著一把水果刀（按應係美工刀之口誤），架在我的脖子上，並
    叫我跟他走，不然要殺死我，我心生恐懼，大叫救命並反抗，在反抗中，甲男的
    刀子把我的右手掌割傷，但甲男位然強行將我拖至松勤街五一號後巷空屋的騎樓
    外，．．．並叫我脫掉褲子，我跟他說我月經剛來，甲男就說：『那妳好好配合
    ，不然殺死妳』，然後他就躺在地上自己將褲子脫下，要我幫他口交。由於他將
    刀子架在我的脖子上，令我害怕，於是我就將他的生殖器官含在口中進行口交，
    抽送約有十五分鐘之久」、「被告拿刀押住我，我大叫一聲，他說『好好配合，
    不然殺死妳』。他把我拖進巷子，要我脫褲子，我說『月經來了』，也把褲子脫
　　下證明，後來，他要我替他口交，他躺在地上，但刀子仍押住我脖子，其間他也
　  注意有沒有人過來，一有機車經過，他就坐起來，這中間有十多分鐘，直到警察
    來他才逃走。．．．和解書撤回狀我簽的，但我必須說明是被告的父母向我們夫
    妻下跪求我們，我不知道他們為何有我的地址」（偵查卷第七頁反面、第二九頁
    反面）、「他有拿美工刀架在我的脖子，我就跟著他走。我在檢察官那所說的均
    實在」（本院上訴審卷第四五頁）等語綦詳，前後所述均相符合。參諸被告在警
    詢中自承「我有持美工刀跟該女子說不要喊叫，．．．當騎到吳興街北醫前巷口
    不慎摔倒之後，我就不知道刀子掉落何處」（偵查卷第六頁），堪徵被告在犯案
    過程中，自始至終均攜帶美工刀，並持以使用犯案無訛。Ａ２嗣在原審及本院審
    理時改稱被告將美工刀架在其脖子上係要求好好配合，並未稱將予殺害，強迫進
    行口交時亦未以刀子架其脖子云云，顯係事後因和解而為迴護被告之詞，不足採
    據。況被告攜帶美工刀犯強制性交罪，對被害人之生命、身體，產生更大之威脅
    及危險性，縱被告在口交之時刻所攜帶之美工刀未架在Ａ２脖子，亦不妨害其攜
    帶刀械犯強制性交罪之成立。被告上開所辯稱各節，均無非避就、卸責之詞，不
    足採信。本件事證明確，被告之犯行洵堪認定。
三、查美工刀在客觀上足以對人之生命、身體產生威脅，屬兇器之一種。核被告所為
    ，係犯刑法第二百二十二條第一項第八款之加重強制性交罪及第三百零二條第一
    項之妨害自由罪。被告所犯上開二罪者間，有方法結果之牽連關係，依刑法第五
    十五條之規定，應從較重之加重強制性交罪處斷。按被告對Ａ２係犯刑法第二百
    二十二條第一項第八款之加重強制性交罪，依刑法施行法第九條之二規定，並無
    告訴乃論之保留規定，係屬非告訴乃論之罪，雖經Ａ２在偵查中撤回告訴，仍不
    影響本案訴追條件，檢察官之起訴於法並無不合，指定辯護人為被告辯護意旨以
    既經Ａ２撤回告訴，應為不受理判決云云，不足採取。查被告並無前科，行為時
    尚未成年，未經世事，缺乏社會歷練，自我行為之控制能力不足，適值血氣方剛
    之年，觀看色情網站後頓萌性慾，未及深慮而蹈法網，於犯罪後已深表悔悟，被
    害人Ａ２亦迭稱願撤回告訴，請給予被告重新改過之機會等情，情輕法重，犯罪
    情節尚堪憫恕，雖科以法定最低刑，猶嫌過重，爰依刑法第五十九條規定，減輕
    其刑。
四、原審對被告予以論罪、科刑，固非無見；惟查，原判決：（一）認定被告亦有對
    Ａ１強制性交未遂之犯行（詳如後述）；（二）主文記載「扣案」美工刀，理由
    則記載美工刀並未扣案，均有錯誤。檢察官提起上訴意旨以被告攜帶刀械犯案，
    客觀上不能認有堪予憫恕之情形，指摘原審量刑過輕；被告上訴意旨以其未攜帶
    兇器，雖均無足取，然原判決既有如上之可議，即屬無可維持，應由本院予以撤
    銷改判。爰審酌被告侵害Ａ２性自主權，對Ａ２之身體、心靈戕害甚鉅，嚴重踐
    踏Ａ２之人性尊嚴，及被告之智識程度、品行、犯罪所用手段、所生危害暨犯罪
    後已深表悔悟之態度等一切情狀，量處如主文第二項所示之刑。檢察官求為量處
    有期徒刑七年，尚嫌過重。
五、被告所有持供犯罪所用之美工刀一把，雖未扣案，但不能證明已滅失，仍應依刑
    法第三十八條第一項第二款之規定，宣告沒收。
六、按犯刑法第二百二十二條之罪者，於裁判前應經鑑定有無施以治療之必要，刑法
    第九十一條之一第一項前段定有明文。原審經囑託臺北市立療養院鑑定被告有無
    施以治療之必要，結果認「目前並無證據顯示張員係因性行為異常或受其他精神
    疾病之影響，而有強制性交犯行，本院認為其無接受精神科治療之必要」，此有
    臺北市立療養院八十九年三月三日北市療成字第八九六０一八八三００號函及所
    檢附之性侵害案件被告治療必要鑑定報告書在卷（原審卷第九二頁至第九五頁）
    可稽。本院爰不依前開規定，令被告入相當處所施以治療，併予敘明。
七、檢察官移送原審法院併辦（臺灣臺北地方法院檢察署八十八年度偵字第一五九二
    六號）意旨以：被告於八十八年五月十八日凌晨三時許，在臺北市○○區○○路
    二八九巷八弄八號　，見成年女子高００（真實姓名、年籍及住所等資料均詳卷
    ，下稱Ａ１），竟萌生強制性交之犯意，手持其所有客觀上可為兇器之美工刀乙
    把，抵住Ａ１胸前，因Ａ１以右手抵抗，致右手中指遭劃傷（傷害部分未據告訴
    ），甲００並以另一手抓住Ａ１之臂膀，強押Ａ１至對面巷內而剝奪Ａ１之行動
    自由，進入巷內後，Ａ１力予勸說懇求，甲００雖稍猶疑，俟兩人步行至同址五
    弄口之際，甲００又再強押Ａ１至同址五弄內之防火巷內，手持美工刀，一面自
    脫褲子，一面催促Ａ１「快一點」，以強暴、脅迫違反Ａ１意願之方式，強制Ａ
    １與其性交。Ａ１即自皮包內取出新臺幣（下同）九千元予甲００，勸甲００另
    覓女性解決性需求，甲００拿取其中之七千元始離去，因認被告涉有加重強制性
    交未遂罪嫌云云。非但為被告所堅決否認，且上開前後二次行為之時間相距達半
    個月之久，而引起萌生強制性交之時機及意念上，亦均不相同，顯難認被告係出
    於一個概括犯意之連續行為，該部分既未經檢察官起訴，本院即無從併予審酌，
    應退由檢察官另行偵辦。
據上論斷，應依刑事訴訟法第三百六十九條第一項前段、第三百六十四條、第二百九
十九條第一項前段，刑法第二百二十二條第一項第八款、第三百零二條第一項、第五
十五條、第五十九條、第三十八條第一項第二款，罰金罰鍰提高標準條例第一條前段
，判決如主文。
本案經檢察官吳國南到庭執行職務
中　　華　　民　　國　　　九十三　　　年　　　八　　　月　　　二十六　　日
                              臺灣高等法院刑事第六庭
                                  審判長法  官  陳　春　秋
                                        法  官  洪　英　花
                                        法  官  王　麗　莉
右正本證明與原本無異。
如不服本判決，應於收受送達後十日內向本院提出上訴書狀，其未敘述上訴之理由者
並得於提起上訴後十日內向本院補提理由書（均須按他造當事人之人數附繕本）。
                                        書記官  蘇  秋  
中　　華　　民　　國　　　九十三　　　年　　　八　　　月　　　二十六　　日
附錄本案論罪科刑法條全文
刑法第二百二十二條：
犯前條之罪而有左列情形之一者，處無期徒刑或七年以上有期徒刑：
一、二人以上共同犯之者。
二、對十四歲以下之男女犯之者。
三、對心神喪失、精神耗弱或身心障礙之人犯之者。
四、以藥劑犯之者。
五、對被害人施以凌虐者。
六、利用駕駛供公眾或不特定人運輸之交通工具之機會犯之者。
七、侵入住宅或有人居住之建築物、船艦或隱匿其內犯之者。
八、攜帶兇器犯之者。
前項之未遂犯罰之。
刑法第三百零二條：
私行拘禁或以其他非法方法，剝奪人之行動自由者，處五年以下有期徒刑、拘役或三
百元以下罰金。
因而致人於死者，處無期徒刑或七年以上有期徒刑，致重傷者，處三年以上十年以下
有期徒刑。
第一項之未遂犯罰之。
